臺灣苗栗地方法院刑事判決
110年度交訴字第75號
公  訴  人  臺灣苗栗地方檢察署檢察官
被      告  蘇集達


上列被告因過失致死案件，經檢察官提起公訴（110年度調偵字
第339號），本院判決如下：
    主  文
蘇集達犯過失致人於死罪，處有期徒刑肆月，如易科罰金，以新
臺幣壹仟元折算壹日。　　
　　犯罪事實
一、蘇集達於民國110年3月12日上午9時35分許，駕駛車牌號碼0
    00-0000號普通重型機車（下稱蘇車），沿苗栗縣苗栗市新
    庄街由西往東方向行駛，途經該路段350巷無號誌交岔路口
    處時，本應注意其為左方車，應暫停讓右方車先行，而當時
    天候晴、日間自然光線、柏油路面乾燥、無缺陷、無障礙物
    、視距良好，並無不能注意之情事，竟疏未注意即貿然向前
    行駛，適有黃錦枝駕駛車牌號碼000-0000號普通重型機車（
    下稱黃車）沿新庄街350巷由南往北方向行至該交岔路口，
    亦疏未注意減速慢行、作隨時停車之準備，即貿然前行，蘇
    集達見狀煞車不及，二車發生碰撞，黃錦枝因而摔入右前方
    田中，造成黃錦枝受有頭部外傷合併顱內出血、肺炎、腎衰
    竭、多重器官衰竭等傷勢，經送醫急救仍於同年4月13日上
    午7時33分傷重不治死亡。
二、案經黃錦枝之子黃名翌告訴及臺灣苗栗地方檢察署檢察官偵
    查起訴。
    理  由
壹、證據能力之說明：
一、被告蘇集達（下稱被告）雖爭執交通部公路總局新竹區監理
    所竹苗區車輛行車事故鑑定會鑑定意見書之證據能力（本院
    卷第49頁）。惟按刑事訴訟法關於「鑑定」之規定，除選任
    自然人充當鑑定人外，另設有囑託機關鑑定制度。依同法第
    198條、第208條之規定，不論鑑定人或鑑定機關、團體，均
    應由法院、審判長、受命法官或檢察官視具體個案之需要而
    為選任、囑託，並依第206條之規定，提出言詞或書面報告
    ，始符合同法第159條第1項所定得作為證據之「法律有規定
    」之情形，否則所為之鑑定，仍屬傳聞證據（最高法院96年
    度台上字第2860、6842號判決意旨參照）。經查，卷附之上
    開鑑定意見書（110年度偵字第2835號卷《下稱偵卷》第15至1
    8頁），係檢察官依法囑託具車禍事故鑑定能力機關，就本
    案車禍事故為鑑定後所提出之書面報告，符合刑事訴訟法第
    198條、第206條、第208條之規定，依上說明，自屬「法律
    規定」得為證據者，應具有證據能力。
二、本判決所引用其餘被告以外之人於審判外之言詞或書面陳述
    ，業經本院於審判程序對當事人提示並告以要旨，檢察官及
    被告均未就其證據能力聲明異議（本院卷第49、91至95頁）
    ，應認已獲一致同意作為證據，本院審酌相關陳述作成時之
    情況，尚無違法或證明力明顯過低之瑕疵，與本案待證事實
    復具有相當關連性，認為適當，不論該等傳聞證據是否具備
    刑事訴訟法第159條之1至第159條之4所定情形，依同法第15
    9條之5第1項規定，均得作為證據。
三、以下認定犯罪事實所憑之非供述證據，均無違反法定程序而
    取得之情形，依刑事訴訟法第158條之4反面規定，自得作為
    本案證據使用。
貳、得心證之理由：
一、訊據被告固坦承有於案發時、地駕駛蘇車與被害人黃錦枝所
    駕駛之黃車發生車禍，其為左方車，被害人為右方車之事實
    ，惟矢口否認有何過失致人於死犯行，辯稱：案發地點沒有
    紅綠燈是沒錯，但是沒有號誌及沒有標線才是二邊相等，要
    不然街是高於巷，新庄街是有標線的、是幹道，我認為我有
    路權，且被害人當時行車速度很快，而且又已經偏左行駛要
    左轉，左轉車就要減速並讓直行車先行，被害人應該要讓我
    ，被害人摔到田裡面後，她是仰躺著，還可以跟旁邊的人交
    談，我知道那一塊田它是有問題的，種芋頭噴藥噴得很嚴重
    ，被害人兒子說她有喝到水嗆水，那種毒水進到肺臟裡面，
    都沒有去追究醫生到底有沒有醫療疏失，我很懷疑她是否因
    為車禍而往生等語（本院卷第96至100、95頁）。
二、經查：
  ㈠被告於110年3月12日上午9時35分許，駕駛蘇車，沿苗栗縣苗
    栗市新庄街由西往東方向行駛，途經該路段350巷無號誌交
    岔路口處時，適有被害人駕駛黃車沿新庄街350巷由南往北
    方向行至該交岔路口，被告見狀煞車不及，雙方發生碰撞，
    被害人因而摔入右前方田中等情，業為被告於警詢、偵訊、
    本院準備程序及審理時坦承不諱（110年度相字第176號卷《
    下稱相卷》第16至17、151至153頁、本院卷第48、96至97頁
    ），並有道路交通事故現場圖（相卷第113至115頁）、道路
    交通事故調查報告表㈠、㈡（相卷第107至109頁）、監視器影
    像翻拍相片及現場相片（相卷第89至90、117至137頁）、檢
    察官勘驗筆錄（相卷第165頁）在卷可佐，此部分事實堪可
    認定。
  ㈡被害人駕駛之黃車於案發當時係沿新庄街350巷直行，一直到
    進入路口發生撞擊為止，都是直行之事實，業經本院於審理
    程序時當庭勘驗案發現場監視錄影確認無訛（本院卷第99至
    100頁）。雖被告行駛於新庄街，被害人則係行駛於新庄街3
    50巷，新庄街有畫路面邊線（偵卷第121頁），新庄街350巷
    則未畫路面邊線（偵卷第119頁），被告辯稱其所行駛之新
    庄街有畫路面邊線，故為幹道云云，惟道路交通標誌標線號
    誌設置規則第183條規定：「路面邊線，用以指示路肩或路
    面外側邊緣之界線。」是路面邊線僅係指示路肩或路面外側
    邊緣之界線，並非區分幹、支線道之標線，且幹、支線道亦
    非以單純路、街、巷、弄之路名來區分，幹、支線道之區分
    應依道路交通安全規則、道路交通標誌標線號誌設置規則相
    關規定，設有停讓標誌、線、字及閃光紅燈之路口為支線道
    。因案發現場之交岔路口並未設標誌、標線或號誌劃分幹、
    支線道，且進入路口之車道數相同，依道路交通安全規則10
    2條第1項第2款規定：「行至無號誌或號誌故障而無交通指
    揮人員指揮之交岔路口，支線道車應暫停讓幹線道車先行。
    未設標誌、標線或號誌劃分幹、支線道者，少線道車應暫停
    讓多線道車先行；車道數相同時，轉彎車應暫停讓直行車先
    行；同為直行車或轉彎車者，左方車應暫停讓右方車先行。
    」被告既為左方車，自應暫停讓右方車之黃車先行。
　㈢本件交通事故經檢察官囑託鑑定之結果，鑑定意見認：「蘇
    集達駕駛普通重型機車，行經無號誌路口，左方車未讓右方
    車先行，為肇事主因。黃錦枝駕駛普通重型機車，行經無號
    誌路口，未充分注意車前路口之狀況，為肇事次因。」有交
    通部公路總局新竹區監理所110年8月2日竹監鑑字第1100126
    044號函附鑑定意見書在卷可參（偵卷第13至18頁）；被告
    不服，聲請本院送覆議，覆議意見認：「蘇集達駕駛普通重
    型機車，行經無號誌路口，左方車未暫停讓右方車先行，為
    肇事主因。黃錦枝駕駛普通重型機車，行經無號誌路口，未
    減速慢行，作隨時停車之準備，為肇事次因。」有交通部公
    路總局111年2月24日路覆字第1110000114號函附覆議意見書
    在卷可參（本院卷第67至72頁），均認被告左方車未暫停讓
    右方車先行，為肇事主因，上開鑑定、覆議意見亦同本院之
    認定。
  ㈣被害人因本案車禍而受有頭部外傷合併顱內出血、肺炎、腎
    衰竭、多重器官衰竭等傷勢，經送醫急救仍於同年4月13日
    上午7時33分傷重不治死亡之事實，已經證人即告訴人黃名
    翌於警詢時指證明確（相卷第21至22頁），另被害人之大千
    綜合醫院病歷資料（相卷第31至87頁）、相驗筆錄（相卷第
    149頁）、相驗屍體證明書（相卷第163頁）、檢驗報告書（
    相卷第177至188頁），均明載被害人係因騎機車與機車車禍
    、頭部外傷合併顧出血、肺炎、腎衰竭，因而導致多重器官
    衰竭而死亡，且被告於本院審理時亦供稱：對車禍倒地造成
    頭部外傷、顱內出血沒有爭議等語（本院卷第98頁），足認
    被害人確因本案事故而死亡。雖被告懷疑引發被害人腎衰竭
    、多重器官衰竭可能有些醫療疏失（本院卷第98頁），惟並
    無任何證據可資證明，無法據此而為有利被告之認定。
　㈤按汽車行駛至交岔路口，未設標誌、標線或號誌劃分幹、支
    線道者，車道數相同時，同為直行車，左方車應暫停讓右方
    車先行，道路交通安全規則第102條第1項第2款定有明文。
    且本案事故發生當時天候晴、日間自然光線、柏油路面乾燥
    、無缺陷、無障礙物、視距良好，並無不能注意之情事，有
    道路交通事故調查報告表㈠在卷可查（相卷第107頁），是並
    無不能注意之情事，被告依據其當時之客觀狀況，顯然可以
    注意、進而防範，卻疏未注意，因而與被害人所騎乘之黃車
    發生碰撞，被告有過失甚明，被害人並因而受有上揭傷勢而
    死亡，是被告之過失行為與被害人之死亡結果間，具有相當
    因果關係，至為灼然。
三、綜上所述，本件事證明確，被告上開過失致人於死犯行，洵
    堪認定，應予以依法論科。　　
參、論罪科刑
一、核被告所為，係犯刑法第276條之過失致人於死罪。
二、被告肇事後未被有偵查權之公務員或機關發覺其本件犯行前
    ，向警員表明係肇事者，自首而接受裁判，有被告之自首情
    形紀錄表在卷可佐（相卷第41頁），被告係對未發覺之罪自
    首而受裁判，爰依刑法第62條前段之規定，減輕其刑。
三、爰審酌被告駕駛蘇車、因左方車未暫停讓右方車先行而肇事
    ，致生被害人死亡之結果，令其家屬遭受失去至親之傷痛，
    實有不該，及犯後坦承與被害人發生交通事故，否認過失，
    並尚未與被害人家屬達成和解之態度，惟念及被害人亦未注
    意減速慢行，作隨時停車之準備，為肇事次因，且被告年逾
    七旬，因本次事故自身亦受有頭部外傷、背挫傷、右膝挫擦
    傷之傷勢，有梓榮醫療社團法人弘大醫院診斷證明書1紙在
    卷為憑（110年度調偵字第339號卷第25頁），兼衡被告於本
    院審理時自述為高中夜間部畢業之智識程度，目前退休、無
    業之經濟狀況，及已婚、配偶已過世，4名女兒都住在外地
    之生活狀況及自身患有癌症、肺積水、心臟更換過人工瓣膜
    ，又有攝護腺問題之健康狀況（本院卷第101至102頁）等一
    切情狀，量處如主文所示之刑，並諭知易科罰金之折算標準
    。
據上論斷，應依刑事訴訟法第299條第1項前段，刑法第276條、
第62條前段、第41條第1項前段，刑法施行法第1條之1第1項，判
決如主文。
本案經檢察官黃棋安提起公訴，檢察官楊岳都到庭執行職務。
中　　華　　民　　國　  111 　　年　　3 　月　　30  　日
                  刑事第四庭  審判長法　官　羅貞元
　　                                法　官  郭世顏
   　　                             法　官　紀雅惠
以上正本證明與原本無異。
如不服本判決應於收受判決後20日內向本院提出上訴書狀，並應
敘述具體理由（均應附繕本）。告訴人或被害人如對本判決不服
者，應具備理由請求檢察官上訴，其上訴期間之計算係以檢察官
收受判決正本之日期為準。
中　　華　　民　　國　  111 　　年　　3 　月　　30  　日
                                    書記官  陳信全
附錄本案論罪科刑法條：
中華民國刑法第276條
因過失致人於死者，處5年以下有期徒刑、拘役或50萬元以下罰
金。